臺灣桃園地方法院民事裁定　　　　　　 99年度監宣字第337號
聲　請　人　郭益菁
相　對　人　郭益芳
關　係　人　郭芃莉
上列當事人間聲請監護宣告事件，本院裁定如下：
    主      文
宣告郭益芳（女，民國○○年○月○○日生，身分證統一編號：Ｚ0000
00000號）為受監護宣告之人。
選定聲請人郭益菁（女，民國○○年○月○○日生，身分證統一編號
：Ｚ000000000號）為受監護宣告之人郭益芳之監護人。
指定關係人郭芃莉（女，民國○○年○月○日生，身分證統一編號：
Ｚ000000000號）為會同開具財產清冊之人。
聲請程序費用新臺幣壹仟元由受監護宣告之人郭益芳負擔。
    理      由
一、本件聲請意旨略以：聲請人係相對人郭益芳之胞妹，相對人
    自民國99年8 月23日起因車禍造成其本身無自主能力，雖送
    醫診治但不見起色，目前意識不清，現在仍在台北榮總治療
    中，近日甚且已因精神障礙或其他心智缺陷，致不能為意思
    表示、受意思表示或辨識其意思表示之效果，為此依民法第
    14條第1 項、民事訴訟法第597 條第1 項規定，聲請鈞院准
    予對相對人為監護宣告，並依民法第1111條規定選定聲請人
    為相對人之監護人暨指定關係人郭芃莉為會同開具財產清冊
    之人等語，並提出戶籍謄本及診斷證明書等件為證。
二、按「對於因精神障礙或其他心智缺陷，致不能為意思表示或
    受意思表示，或不能辨識其意思表示之效果者，法院得因本
    人、配偶、四親等內之親屬、最近一年有同居事實之其他親
    屬、檢察官、主管機關或社會福利機構之聲請，為監護之宣
    告」，民法第14條第1 項定有明文。經本院依職權囑託臺灣
    士林地方法院（下稱士林地院）前往臺北榮民總醫院勘驗相
    對人之心神狀況，並於鑑定人楊誠弘醫師前訊問相對人郭益
    芳，相對人郭益芳對於呼叫其姓名及問話均無反應，且相對
    人無法下床、插鼻胃管等乙節，有士林地院家事庭99年12月
    15日之非訟事件筆錄在卷可稽。參酌臺北榮民總醫院出具精
    神鑑定報告結果略以：郭女（即相對人）因受傷後顱內出血
    引起嚴重神經學後遺症，呈現極重度智能障礙，郭女目前意
    識不清，對問話無反應，無法表達自己之意思，郭女目前於
    本院病房接受24小時照護，郭女臥床中無法下床活動，鼻胃
    管餵食，大小便失禁尿管留置，無法自行穿衣、洗澡及上廁
    所，日常生活完全需人協助，故郭女目前之心神狀態應已達
    「因精神障礙或其他心智缺陷，致不能為意思表示或受意思
    表示，或不能辨識其意思表示之效果」之程度等語，有該院
    精神狀況鑑定書在卷足按。本院審酌相對人因精神障礙已致
    不能為意思表示或受意思表示或不能識其意思表示之效果，
    聲請人聲請對於相對人為監護之宣告，核無不合，應予准許
    。
三、再按「法院為監護之宣告時，應依職權就配偶、四親等內之
    親屬、最近一年有同居事實之其他親屬、主管機關、社會福
    利機構或其他適當之人選定一人或數人為監護人，並同時指
    定會同開具財產清冊之人。」，「法院為前項選定及指定前
    ，得命主管機關或社會福利機構進行訪視，提出調查報告及
    建議。監護之聲請人或利害關係人亦得提出相關資料或證據
    ，供法院斟酌。」，「法院選定監護人時，應依受監護宣告
    之人之最佳利益，優先考量受監護宣告之人之意見，審酌一
    切情狀，並注意下列事項：一、受監護宣告之人之身心狀態
    與生活及財產狀況。二、受監護宣告之人與其配偶、子女或
    其他共同生活之人間之情感狀況。三、監護人之職業、經歷
    、意見及其與受監護宣告之人之利害關係。四、法人為監護
    人時，其事業之種類與內容，法人及其代表人與受監護宣告
    之人之利害關係。」，民法第1111條第1 項、第2 項、第11
    11條之1 分別定有明文。經本院囑請桃園縣政府對聲請人進
    行訪視，訪視報告略以：相對人目前仍於臺北榮民總醫院接
    受治療，經鑑定為極重度植物人，生活無法自理，需他人協
    助照護，目前主要由母親、胞弟、聲請人及看護工輪流協助
    照料，醫療支出目前由聲請人暫為負擔。聲請人表示相對人
    名下無動產及不動產等，且郵局存款所剩不多，待監護宣告
    完成後始要進行意外險理賠申請，保額約50萬左右；然經社
    工員調查相對人98年所得資料及3 個月內財產清單所示，相
    對人名下尚有房屋一筆、土地二筆及股票投資七項。聲請人
    目前工作閒暇之餘均會往返醫院探視相對人，且與母親輪流
    照顧相對人；由於母親不識字，父親則長年臥床在院接受呼
    吸照顧治療，二姐居住新竹且工作不易排休，三姐則長年從
    事國際性志願服務，行蹤不易掌握，而胞弟則做事較缺熟慮
    思考，故全家討論後由聲請人擔任監護人，並由相對人胞妹
    即關係人郭芃莉擔任會同開具財產清冊之人；社工員據相對
    人目前身心狀況評估，相對人須經由他人協助辦理權利事宜
    等語，有桃園縣政府99年12月31日府社助字第0990586209號
    函暨桃園縣政府社會處社會工作及救助科監護宣告訪視報告
    在卷可稽。考量聲請人為相對人之胞妹，目前與其他親屬輪
    流照顧相對人並暫負擔相對人之醫療支出，且其較其他親屬
    有彈性的時間可資協助相對人，聲請人亦同意擔任相對人之
    監護人，是認由聲請人擔任相對人之監護人，應屬符合受監
    護宣告之人之最佳利益，爰依前揭規定選定聲請人為相對人
    之監護人；又關係人郭芃莉亦為相對人之胞妹，擔任護理師
    多年，具備豐富醫療知識，對相對人同樣關心，併依前揭規
    定指定關係人郭芃莉為會同開具財產清冊之人。
四、依民事訴訟法第608條第1項，裁定如主文。
中    華    民    國    100   年    1     月    24    日
                              家事法庭法  官  蕭世昌
上列正本證明與原本無異。
本裁定就對相對人之監護宣告部分不得抗告；另就其餘有關選定
監護人部分如有不服，應於本裁定送達後10日內向本院提出抗告
狀。
中    華    民    國    100   年    1     月    24    日
                                      書記官  邱仕瀧